【裁判字號】    99,聲再,5
【裁判日期】    990629
【裁判案由】    聲請再審
【裁判全文】
臺灣花蓮地方法院刑事裁定               99年度聲再字第5號
聲  請  人
即受判決人  甲○○
上列聲請人即受判決人因詐欺案件，對於本院中華民國99年4 月
8日98年度簡上字第135號刑事確定判決，聲請再審，本院裁定如
下：
    主  文
再審之聲請駁回。
    理  由
一、聲請意旨略以：聲請人即受判決人甲○○雖因詐欺案件，經
    本院花蓮簡易庭於民國98年7月27日以98年度花簡字第745號
    判處有期徒刑3 月，嗣經本院合議庭於99年4月8日以98年度
    簡上字第135 號駁回上訴確定。然聲請人確實於97年10月間
    以電話向中華郵政股份有限公司申請掛失其所申辦之帳號00
    000000000000號帳戶之存摺及提款卡，然因服務人員告知該
    帳戶有問題，無法辦理掛失乙情，是中華郵政股份有限公司
    才函覆本院無掛失紀錄，從而聲請人聲請調閱中華郵政股份
    有限公司服務專線之掛失紀錄，以證明上開事項，爰依刑事
    訴訟法第420條第1項第6款規定具狀聲請再審云云。
二、按有罪之判決確定後，有左列情形之一者，為受判決人之利
    益，得聲請再審︰一、原判決所憑之證物已證明其為偽造或
    變造者；二、原判決所憑之證言、鑑定或通譯已證明其為虛
    偽者；三、受有罪判決之人，已證明其係被誣告者；四、原
    判決所憑之通常法院或特別法院之裁判已經確定裁判變更者
    ；五、參與原判決或前審判決或判決前所行調查之法官，或
    參與偵查或起訴之檢察官，因該案件犯職務上之罪已經證明
    者，或因該案件違法失職已受懲戒處分，足以影響原判決者
    ；六、因發現確實之新證據，足認受有罪判決之人應受無罪
    、免訴、免刑或輕於原判決所認罪名之判決者，刑事訴訟法
    第420條第1項定有明文。又按法院認為無再審理由者，應以
    裁定駁回之，同法第434條第1項亦規定甚明。
三、經查：
(一)按因發見確實之新證據，足認受有罪判決之人應受無罪、免
    訴、免刑或輕於原判決所認罪名之判決者，得聲請再審，固
    為刑事訴訟法第420 條第1項第6款所明定；惟所謂「發現確
    實之新證據」，係指該證據於事實審法院判決前業已存在，
    為法院、當事人所不知，不及調查斟酌，至其後始行發現（
    最高法院28年抗字第8 號判例意旨參照），且就證據本身形
    式觀察，固不以絕對不須經過調查程序為條件，但必須顯然
    可認為足以動搖原有罪之確定判決，而為受判決人無罪、免
    訴、免刑或輕於原判決所認罪名之判決者為限；亦即該「新
    證據」須可認為確實具有足以動搖原確定判決，而對受判決
    人為更有利判決之「確實性」外，尚須具備該證據係在事實
    審法院於判決前已存在，因不知悉、未發現而不及調查斟酌
    ，至其後始行發現之「嶄新性」特質，二者均屬不可或缺，
    倘若未具備上開「確實性」與「嶄新性」二種聲請再審新證
    據之特性，即不能據為聲請再審之原因（最高法院90年度臺
    抗字第71號、92年度臺抗字第295號裁定意旨參照）。
(二)本案聲請人得預見收集金融帳戶之人，係將所收集之帳戶用
    以供被害人匯入款項，藉此作為犯罪之工具，竟仍基於幫助
    他人遂行詐欺取財之不確定故意，於自97年10月17日起至同
    年月21日晚間9 時許前之某日，在不詳地點，將其申辦之上
    開帳戶存摺、提款卡及密碼，交付予不詳之詐欺集團成員使
    用；嗣於97年10月21日晚間9 時許，被害人劉善倫透過網際
    網路在雅虎奇摩拍賣網站向帳號「hiseaman」購得行動電話
    1 部，因而陷於錯誤遭詐騙轉帳新臺幣5300元至被告申辦之
    上開帳戶內等事實，經臺灣花蓮地方法院檢察署檢察官於98
    年7月7日以98年度偵字第2681號聲請簡易判決處刑，嗣經本
    院花蓮簡易庭於98年7月27日以98年度花簡字第745號判決認
    聲請人有幫助詐欺取財行為，判處有期徒刑3 月，復經本院
    合議庭審理後於99年4月8日以98年度簡上字第135 號判決駁
    回上訴確定等情，業據本院調取上開卷宗核閱屬實。
(三)聲請人於98年7月1日偵訊時供稱：我於97年10月20日左右遺
    失上開帳戶存摺、提款卡及印章，雖然沒有報案，但在兩三
    天後有辦理掛失等語（臺灣花蓮地方法院檢察署98年度偵字
    第2681號訊問筆錄第2 頁）；復於99年1月5日本院98年度簡
    上字第135 號準備程序中供稱：我領完錢將上開帳戶存摺、
    提款卡及印章放在機車車廂裡面，後來回到臺中家，我將機
    車停在門口就進屋，隔了1、2天，大約97年10月20日左右，
    我才發現上開帳戶存摺、提款卡、印章都在車廂裡面，但都
    找不到，那天晚上11點我打郵局的語音電話要掛失，可是專
    線顯示系統有問題，隔天早上我再打1 次，客服人員叫我到
    花蓮國安郵局辦理，我又去臺中住處附近的郵局辦理掛失，
    承辦人員說帳戶有問題，但不說問題何在，只叫我回國安郵
    局辦掛失，後來我就沒有去理會等語（見本院98年度簡上字
    第135號準備程序筆錄第2至3頁），又於99年3月25日本院98
    年度簡上字第135 號審理程序中供稱：我於97年10月10幾、
    20幾日回臺中遺失上開帳戶存摺、提款卡及印章的，雖然沒
    有辦理掛失止付，也沒有報警，但我有打電話信向郵局服務
    專線辦理掛失，是服務人員不讓我辦理，他說上開帳戶有問
    題，要回花蓮國安郵局等語（見本院98年度簡上字第135 號
    審判筆錄第6、8頁）。足見聲請人上開再審意旨所指曾以電
    話申請掛失乙情，於原審法院審理時即已存在，原審法院、
    檢察官及被告均並非不知，且業經原審法院審酌認定：本案
    帳戶於97年10月間，並未申請掛失止付及補發一節，有中華
    郵政股份有限公司花蓮郵局98年9 月24日行字第0985000770
    號函1 份在卷可考，是聲請人所稱有辦理掛失止付云云，已
    難信實；又若聲請人所述上開辦理掛失之過程屬實，然該帳
    戶既係聲請人業務上所須經常使用之帳戶，於發現遭竊時，
    自當儘速設法辦妥相關手續，何以經其臺中居所附近郵局告
    知須返回花蓮辦理後，竟反而不再理會，復未報警處理，更
    屬可疑等語（見本院98年度簡上字第135 號判決書第2至3頁
    ）。從而聲請人上開再審意旨所聲請之證據，顯非原審法院
    、檢察官及被告所不知，而不及調查斟酌，至其後始行發現
    ，自不符合前揭說明之「嶄新性」要件。
(四)原審法院係以聲請人坦承上開帳戶為其申請，並經證人即被
    害人劉善倫於警詢時證述明確，且有上開帳戶申請人資料、
    交易明細表、被害人匯款之國泰世華銀行ATM 明細表、前揭
    中華郵政股份有限公司函各1 份在卷可資佐證，另認聲請人
    於準備程序中，尚能清楚記憶慣常使用之數組密碼，即無必
    要再將密碼書寫並貼在存摺末頁上方；上開帳戶係供聲請人
    家屬及客戶將款項匯入，且係聲請人獲取業務上報酬之工具
    ，屬經常使用之帳戶，然聲請人竟供稱將此帳戶任意置機車
    車廂內，於2、3日之使用機車期間，亦均未查看；況且，詐
    欺正犯對於金融機構帳戶所有人發現存摺或提款卡遺失或遭
    竊時，會向警方報案，並向金融機構辦理掛失止付，當知之
    甚稔，其既有意利用他人帳戶作為詐騙工具，當無選擇一隨
    時可能遭真正存款戶掛失而無法使用之帳戶之可能，輔以現
    今社會上，確實存有不少為貪圖小利而出售自己帳戶供他人
    使用之人，詐欺正犯僅需支付少許金錢，即可取得可完全操
    控而無虞遭掛失風險之他人帳戶等情，作為認定聲請人有幫
    助詐欺取財行為之主要證據。至聲請人據以聲請再審之證據
    ，不僅與「嶄新性」之要件未合，且縱聲請人所述屬實，然
    該帳戶既係聲請人業務上所須經常使用之帳戶，於發現遭竊
    時，自當儘速設法辦妥相關手續，何以經其臺中居所附近郵
    局告知須返回花蓮辦理後，竟反而不再理會，更屬可疑，業
    如上述，是其聲請再審之證據，顯然非可認為足以動搖原有
    罪確定判決之認定，而足認聲請人應受無罪之判決，從而不
    符「確實性」之要件。
(五)綜上所述，聲請人提出聲請再審所憑之證據，不符前述之「
    嶄新性」及「確實性」要件，其據以聲請再審，自無理由，
    應予駁回。
四、據上論斷，應依刑事訴訟法第434條第1項，裁定如主文。
中    華    民    國    99    年    6     月    29    日
                  刑事第一庭  審判長  法  官  陳世博
                                      法  官  林恒祺
                                      法  官  曹庭毓
上列正本證明與原本無異。
本件不得抗告。
中    華    民    國    99    年    7     月    1     日
                                      書記官
刑事訴訟法第405條
（抗告之限制(二）)
不得上訴於第三審法院之案件，其第二審法院所為裁定，不得抗
告。

司法院資訊處製作；財團法人民間司法改革基金會備份。
